【裁判字號】    95,簡上,132
【裁判日期】    950907
【裁判案由】    傷害
【裁判全文】
臺灣桃園地方法院刑事判決             95年度簡上字第132號
公  訴  人  臺灣桃園地方法院檢察署檢察官
上  訴  人  乙○○
即  被  告
上列上訴人即被告因傷害案件，經本院於民國94年12月30日以94
年度壢簡字第2270號為第一審簡易判決（檢察官聲請簡易處刑案
號：94年度偵字第14737 號）後，被告不服提起上訴，本院管轄
之第二審合議庭判決如下︰
    主  文
原判決撤銷。
乙○○傷害人之身體，處拘役伍拾日，如易科罰金，以銀元參佰
元即新臺幣玖佰元折算壹日。
    事  實
一、乙○○與甲○○同在桃園縣蘆竹鄉○○路○ 段238 號處任職
    保全，其2 人於民國94年3 月16日凌晨1 時許在上址值勤中
    ，因先前之債務糾紛而起爭執，乙○○竟心生傷害之犯意，
    徒手毆擊甲○○之臉部、左眼，致其受有顏面挫傷、左側結
    膜下出血之傷害。
二、案經甲○○訴由臺灣桃園地方法院檢察署檢察官偵查後聲請
    以簡易判決處刑。
    理  由
一、上揭事實，業據被告乙○○於警詢、偵查及本院審理中坦承
    不諱，經核其於本院中稱：「告訴人（即甲○○）當時戴眼
    鏡，我推到他的眼鏡，導致他臉部受傷」等語、於偵查中稱
    ：「有用手打甲○○的眼睛」、「是我先動手的，我們2 人
    是同事，因為口氣不好，我才打他的」等語暨於警詢中所稱
    ：「我是徒手毆打甲○○眼角致脫皮流血，當天我跟他索討
    他欠我的錢，他口氣不好跟我說先拿一半不要拉倒，引起我
    不悅才毆打他」等語均互核一致，且有敏盛綜合醫院診斷證
    明書影本1 件在卷可稽，足認被告上開所為任意性自白，核
    與事實相符，足堪採信，是本案事證明確，被告所涉犯行堪
    予認定，應依法論科。
二、法律適用暨撤銷改判：
  (一)按修正後刑法第2 條第1 項暨第35條之規定，係規範行為後
    法律變更所生新舊法比較適用之準據法暨刑之重輕之基本原
    則，於新法施行後，應適用新法第2 條第1 項及第35條之規
    定；比較新舊法時，亦應就罪刑有關之共犯、未遂犯、想像
    競合犯、牽連犯、連續犯、結合犯，以及累犯加重、自首減
    輕暨其他法定加減原因（如身分加減）與加減例等一切情形
    ，綜其全部罪刑之結果而為比較並整體適用，不能割裂而分
    別適用有利益之條文（最高法院95年第8 次刑庭會議決議及
    27上字第2615號判例參照）。
  (二)查被告行為後，罰金刑之計算單位及處罰、易科罰金之折算
    標準之規定，均有修正：
    1.罰金刑之計算單位及處罰部分：
      刑法第33條第5 款業於94年2 月2 日修正公布，並自95年
      7 月1 日起施行；修正前刑法第33條第5 款規定「罰金：
      1 元以上。」再依罰金罰鍰提高標準條例第1 條提高10倍
      為銀元10元即新臺幣30元以上；修正後刑法第33條第5 款
      規定「罰金：新臺幣1,000 元以上，以百元計算之。」。
      另95年6 月14日修正公布刑法施行法第1 條之1 規定：「
      中華民國94年1 月7 日刑法修正施行後，刑法分則編所定
      罰金之貨幣單位為新臺幣。94年1 月7 日刑法修正時，刑
      法分則編未修正之條文定有罰金者，自94年1 月7 日刑法
      修正施行後，就其所定數額提高為30倍。但72年6 月26日
      至94年1 月7 日新增或修正之條文，就其所定數額提高為
      3 倍。」現行刑法中，有關於罰金刑之計算單位及處罰之
      規定已有修正，自屬法律變更。
    2.易科罰金之折算標準部分：
      刑法第41條第1 項業於94年1 月7 日修正公布，並於95年
      7 月1 日施行，修正前刑法第41條第1 項前段規定：「犯
      最重本刑為5 年以下有期徒刑以下之刑之罪，而受6 個月
      以下有期徒刑或拘役之宣告，因身體、教育、職業、家庭
      之關係或其他正當事由，執行顯有困難者，得以1 元以上
      3 元以下折算一日，易科罰金。」又被告行為時之易科罰
      金折算標準，修正前罰金罰鍰提高標準條例第2 條前段（
      現已刪除）規定，就其原定數額提高為100 倍折算1 日，
      則本件被告行為時之易科罰金折算標準，應以銀元300 元
      即新臺幣900 元折算1 日；修正後刑法第41條第1 項前段
      則規定：「犯最重本刑為5 年以下有期徒刑以下之刑之罪
      ，而受6 個月以下有期徒刑或拘役之宣告者，得以新臺幣
      1,000 元、2,000 元或3,000 元折算1 日，易科罰金。」
      此項修正屬科刑規範事項之變更，其折算標準為裁判時所
      應諭知，亦屬法律變更。
  (三)核被告所為，係犯刑法第277 條第1 項之傷害罪。被告行為
    後，該罪罰金刑之最低度業已提高至新臺幣1,000 元，較行
    為時之新臺幣30元不利；另易科罰金之折算標準，亦係行為
    時之銀元300 元即新臺幣900 元折算1 日為有利，故經綜合
    比較前述新、舊法變更結果，應依修正後刑法第2 條第1 項
    前段規定，適用行為時之法律。
  (四)原審以被告所犯傷害罪事證明確，適用刑法第277 條第1 項
    、第41條第1 項前段，罰金罰鍰提高標準條例第1 條前段、
    第2條之規定，予以論科，原非無見。然而：
    1.原審判決雖引用檢察官聲請簡易判決處刑書認定被告「以
      徒手毆打甲○○臉部，致甲○○受有顏面挫傷、背部挫傷
      、左側結膜下出血等傷害」，該傷勢之記載核亦與上開診
      斷證明書影本診斷欄所述相符；惟查，就甲○○當日是否
      受有背部挫傷1 事，被告於本院審理中堅決否認有打到甲
      ○○之背部，其於警詢及偵查中，皆僅供稱徒手毆打甲○
      ○臉部、眼睛，而完全未提及毆打甲○○背部之事，此外
      ，復查無其他積極證據證明甲○○受有背部挫傷之傷害確
      為於上揭時、地遭被告毆打所造成，被告此部分之傷害犯
      行，尚乏足夠之積極證據可以證明，原應為無罪之諭知，
      然該部分若有罪，與前揭被告傷害有罪部分之犯行具有實
      質上一罪之關係，故不另為無罪之諭知，則原審就此部分
      認定被告有罪自有違誤之處。
    2.查本件於本院合議庭審判時，法律已有上開(二)所述之變更
      ，原審未及比較適用上開新舊法之規定，於法亦有不合。
    3.被告雖以想跟告訴人和解，希望不要背上前科為由提起上
      訴，然直至本院宣判之日止，被告皆未能與告訴人和解，
      且本院審酌認原審判決未給予緩刑之宣告亦係適當，上訴
      人上訴自無理由，惟原判決既有上開所述不當之處，自應
      予以撤銷改判。
  (五)爰審酌被告僅因債務糾紛一時談判不順即出拳毆打同事即告
    訴人甲○○之臉部、眼睛等脆弱部位，犯罪之動機、目的實
    不可取，且始終未能與告訴人達成和解，然告訴人之傷勢並
    非嚴重，被告亦坦承犯行，態度尚可，暨被告之素行、生活
    狀況、智識程度、犯罪之手段、與被害人之關係等一切情狀
    ，量處如主文第2 項所示之刑，並諭知易科罰金之折算標準
    ，以示懲儆。
據上論斷，應依刑事訴訟法第455 條之1 第1 項、第3 項、第36
9 條第1 項前段、第364 條、第299 條第1 項前段，修正後刑法
第2 條第1 項前段，刑法第277 條第1 項，修正前刑法第41條第
1 項前段，罰金罰鍰提高標準條例第1 條前段，修正前罰金罰鍰
提高標準條例第2 條，判決如主文。
本案經檢察官柯怡如到庭執行職務。
中    華    民    國    95    年    9    月     7     日
                  刑事第五庭  審判長法  官  潘政宏
                                    法  官  邱滋杉
                                    法  官  吳勇毅
以上正本證明與原本無異。
本件不得上訴。
                                    書記官  陳夏施
中    華    民    國    95    年    9     月    7     日
附錄本案論罪科刑法條：
中華民國刑法第277條（普通傷害罪）
傷害人之身體或健康者，處三年以下有期徒刑、拘役或一千元以
下罰金。
犯前項之罪因而致人於死者，處無期徒刑或七年以上有期徒刑；
致重傷者，處三年以上十年以下有期徒刑。


司法院資訊處製作；財團法人民間司法改革基金會備份。
